【裁判字號】    98,易,946
【裁判日期】    980518
【裁判案由】    詐欺
【裁判全文】
臺灣臺北地方法院刑事判決               98年度易字第946號
公  訴  人  臺灣臺北地方法院檢察署檢察官
被      告  甲○○
上列被告因詐欺案件，經檢察官提起公訴（九十八年度偵緝字第
四一五號），被告於準備程序進行中就被訴事實為有罪之陳述，
經合議庭裁定改行簡式審判程序，本院判決如下：
    主  文
甲○○幫助意圖為自己不法之所有，以詐術使人將本人之物交付
，處拘役肆拾日，如易科罰金，以新臺幣壹仟元折算壹日。
    事  實
一、甲○○明知於金融機構開立存款帳戶並無積極資格之限制，
    是若將金融機構帳戶存摺、提款卡及密碼交付他人使用，可
    能因此供不法詐騙集團份子用以詐使他人匯入款項後，再加
    以提領運用，而能預見可能因此幫助他人從事詐欺取財犯罪
    ，仍不違其本意，基於幫助詐欺取財之不確定故意，於民國
    九十六年九十六年四月三日至九十六年七月間某日，在不詳
    地點，將其所持用江昌應（另經臺灣新竹地方法院檢察署九
    十七年度偵字第五六五五號、九十七年度五六五六號為不起
    訴處分）所有之華南商業銀行豐原分行帳戶號碼00000
    000000號帳戶之存摺、提款卡及密碼等交付與真實姓
    名年籍不詳之成年人，而容任該成年人使用上開帳戶為詐欺
    取財之犯行。嗣該成年人所屬之詐欺集團之某不詳姓名成員
    ，意圖為自己不法之所有，為下列行為：(一)於九十六年七月
    三十日下午一時三十分許，撥打電話予郭長興，佯稱為其姪
    女，以急用新臺幣（以下同）四萬五千元為由，要求借款應
    急，致郭長興陷於錯誤，依指示於同日匯款四萬五千元至上
    開江昌應帳戶內；(二)復於九十六年七月三十一日上午十時三
    十分許，撥打電話予乙○○，訛稱為其弟媳，要求借款應急
    ，致乙○○陷於錯誤，依指示於同日匯款二萬五千元至上開
    江昌應帳戶內，上開款項均隨即遭提領一空。嗣郭長興、乙
    ○○察覺有異，始知受騙，經報警究辦而為警循線查獲，始
    悉上情。
二、案經臺灣新竹地方法院檢察署檢察官自行簽分偵辦後呈請臺
    灣高等法院檢察署檢察長令轉臺灣臺北地方法院檢察署檢察
    官偵查起訴，甲○○於準備程序進行中就被訴事實為有罪之
    陳述，經合議庭裁定改行簡式審判程序。
    理  由
一、前揭事實，業據被告甲○○迭於本院準備程序中及審理時坦
    承不諱（見本院卷第一三頁至第一七頁反面），並經證人即
    被害人郭長興、乙○○分別於警詢時之證述綦詳，且有上開
    另案被告江昌應華南商業銀行豐原分行帳戶開戶基本資料、
    印鑑卡、存款往來明細表及證人郭長興玉山銀行匯款回條、
    乙○○京城銀行匯款委託書等件（見臺灣臺北地方法院檢察
    署《下稱臺北地檢署》九十八年度偵緝字第四一五號偵查卷
    第六頁至第八頁、第一二頁、第一六頁至第一九頁、第二三
    頁至第二七頁、第三一頁）附卷可稽，本件事證明確，被告
    犯行洵堪認定，應予依法論科。
二、按刑法上之幫助犯，係對於犯罪與正犯有共同之認識，而以
    幫助之意思，對於正犯資以助力，而未參與實施犯罪之行為
    者而言，有最高法院八十八年度臺上字第一二七０號判決意
    旨可資參照。是以，如未參與實施犯罪構成要件之行為，且
    係出於幫助之意思提供助力，即屬幫助犯，而非共同正犯。
    查被告係將上開帳戶存摺、提款卡、密碼等物交付與真實姓
    名年籍不詳之成年人，該成年人所屬之不法詐騙集團成員利
    用被告之幫助意圖為自己不法之所有，施用詐術使被害人郭
    長興、乙○○陷於錯誤，而分別匯款至被告所提供之前開江
    昌應帳戶內，是被告所為係參與詐欺罪構成要件以外之行為
    ，且在無證據證明被告係以正犯而非以幫助犯之犯意參與犯
    罪之情形下，應認其所為係幫助犯而非正犯行為。核被告所
    為，係犯刑法第三百三十九條第一項、第三十條第一項之詐
    欺取財罪之幫助犯。被告係以一交付上開帳戶存摺、提款卡
    密碼等資料予他人之行為，幫助不法詐騙集團份子侵害被害
    人郭長興、乙○○等二人之財產法益，故係一行為觸犯數罪
    名，為想像競合犯，應依刑法第五十五條規定，從一重處斷
    。又被告係幫助他人犯前開罪名，爰依刑法第三十條第二項
    之規定，按正犯之刑減輕之。爰審酌被告身為智慮健全之成
    年人，竟不顧政府近來為查緝犯罪，大力宣導民眾勿因出售
    、出借帳戶或提供資料因而成為犯罪集團之幫兇，僅為求借
    貸即任意將其帳戶交付與真實姓名年籍不詳之成年人，提供
    不法詐騙集團份子使用，危害社會治安及金融交易安全，徒
    增被害人尋求救濟之困難，使犯罪追查趨於複雜，然衡諸被
    告應係需款孔急，一時失慮，始交付上開帳戶等物，尚非主
    導詐騙之人，被害人所受損害亦非至鉅，被告犯後復坦承犯
    行，態度頗佳等一切情狀，量處如主文所示之刑，並諭知易
    科罰金之折算標準。另本件正犯之詐欺取財行為及結果發生
    日已在九十六年四月二十四日之後，被告幫助犯罪當無減刑
    適用，併此敘明（最高法院九十六年度台非字第三一二號判
    決意旨參照）。
據上論斷，應依刑事訴訟法第二百七十三條之一第一項、第二百
九十九條第一項前段，刑法第三百三十九條第一項、第三十條第
一項前段、第二項、第五十五條、第四十一條第一項前段，刑法
施行法第一條之一第一項、第二項前段，判決如主文。
本案經檢察官賴秋萍到庭執行職務
中    華    民    國    九十八  年  五    月  十八    日
                  刑事第五庭    法  官  鄭昱仁
上正本證明與原本無異。
如不服本判決，應於判決送達後10日內（應抄附繕本）向本院提
出上訴狀（上訴書狀應敘述具體理由。上訴書狀未敘述上訴理由
者，應於上訴期間屆滿後二十日內補提理由書於原審法院。）。
告訴人或被害人如對於本判決不服者，應具備理由請求檢察官上
訴，其上訴期間之計算係以檢察官收受判決正本之日期為準。
                                書記官  宋德華
中    華    民    國    九十八  年  五    月  十八    日
附錄本案論罪科刑法條：
中華民國刑法第339條
（普通詐欺罪）
意圖為自己或第三人不法之所有，以詐術使人將本人或第三人之
物交付者，處5年以下有期徒刑、拘役或科或併科1千元以下罰金
。
以前項方法得財產上不法之利益或使第三人得之者，亦同。
前二項之未遂犯罰之。


司法院資訊處製作；財團法人民間司法改革基金會備份。
